【裁判字號】    98,行商訴,150
【裁判日期】    981119
【裁判案由】    商標註冊
【裁判全文】
智慧財產法院行政判決
                                   98年度行商訴字第150號
                                   98年10月29日辯論終結
原      告  森泉企業股份有限公司
代  表  人  甲○○
訴訟代理人  陳豐裕律師
複 代 理人  徐嶸文律師
被      告  經濟部智慧財產局
代  表  人  乙○○（局長）
訴訟代理人  丙○○
上列當事人間商標註冊事件，原告不服經濟部中華民國98年6 月
1 日經訴字第09806112790 號訴願決定，提起行政訴訟，本院判
決如下：
    主  文
原告之訴駁回。
訴訟費用由原告負擔。
    事實及理由
一、事實概要
    原告前於93年9 月30日以「晶工JIN KON 及圖」商標（下稱
    系爭商標，如附圖1 所示），指定使用於商標法施行細則第
    13條所定商品及服務分類表第11類之熱水器等商品，向被告
    申請註冊。經被告編為第093045066 號申請案審查，認系爭
    商標與據以核駁註冊第138578號「弘正有限公司標章（二）
    」商標及第201410號「齒輪暨工設計圖」商標（下稱據以核
    駁商標，如附圖2 所示）構成近似，復均指定使用於類似之
    商品，有致相關消費者混淆誤認之虞，應不准註冊，以98年
    2 月11日商標核駁第312966號審定書為核駁之處分。原告不
    服，提起訴願，經遭決定駁回，遂向本院提起行政訴訟。
二、原告主張：
  (一)原告確實有生產本件商標所指定之電爐等商品，但被告卻不
    給予系爭商標之商標權，然他人亦無法於電爐等商品申准系
    爭商標權（因為會與原告註冊第138577、192703、197478號
    商標相同或近似），則電爐等商品若使用系爭商標，均無法
    取得商標權，屆時於市面上仿冒事件無法維護，勢必造成市
    場混亂。
  (二)系爭商標圖樣由原告長期使用，已為一般消費者所熟知之著
    名商標，識別性高，亦有臺北高等行政法院、最高行政法院
    判決在案可稽。系爭商標圖樣係由中文「晶工」、英文「JI
    N KON 」及圖形所組合之圖樣，與被告據以核駁商標圖樣，
    二者整體圖樣差別迥異，又前者圖形僅為齒輪圖與後者齒輪
    及一水藍色長方Ｖ形所組合之圖樣，二者尚有差異，況系爭
    商標尚有「晶工JIN KON 」已為一般消費者所熟知之著名商
    標，實足以區別辨識，不致造成混淆誤認之虞。再者，系爭
    商標與原告森泉公司自己註冊之第138577、192703、197478
    號「金工CHING KONG」、「金工JINKON」、「晶工」商標，
    其「金工」與「晶工」讀音近似，而「晶工」則完全相同，
    復均使用於同一之電爐商品等類似商品，依法得以申請註冊
    商標。
  (三)系爭商標所指定之熱水器等商品，與據以核駁商標所指定之
    「排油煙機、乾燥機、電鍋」商品，二者非為同一商品。然
    系爭商標與原告所有註冊第197478、192703、138577號商標
    所指定之商品，均歸屬第1117類，為同一類別，故系爭商標
    依法應得以申請註冊商標。而消費者對於原告之商標使用於
    家庭或廚房用之加熱或烹調設備商品，早已認知且熟悉，故
    對於系爭商標應不致與據以核駁商標產生混淆誤認之虞。
  (四)中文「晶工」、英文「JIN KON 」及系爭商標圖樣為本件原
    告及其前手早自民國71年起即指定使用於開飲機、淨水器、
    濾水機、冷熱水瓶、電暖器、保暖器、燜燒鍋、瓦斯飯鍋、
    乾衣機、烘碗機、吹風機、電碗、電扇、電咖啡壼、電熱水
    瓶、電子鍋、熱水爐、微波爐、瓦斯爐、電爐、排油煙機、
    電磁爐、吸塵器、電線、電纜、延長線、蚊香、捕鼠器、殺
    蟲燈、驅蚊器、電冰箱、冷氣機、冷風機、除濕機等及獸乳
    、乳粉、乳水、奶油及其混合製品、仿製品、冰淇淋、汽水
    、果汁、蒸餾水、礦泉水、茶、咖啡、可可及中西藥品、藥
    膏、藥用膠布、葡萄糖、醫療補助品、奶嘴、奶瓶、棉花棒
    、化學藥品、工業用漂白劑、殺蟲劑、枕頭、抱枕、靠枕、
    充氣枕頭、睡袋、坐墊、涼墊、被墊、睡墊、露營用睡墊、
    靠墊、椅墊、充氣墊、水冷坐墊等商品上，且取得註冊第19
    7478、316954、449473、457356、467436、469214、490204
    、627069、684066、689137、709066、740413、873994號等
    多件商標權，迄今並經延展註冊在案。該等商標圖樣亦於中
    國大陸、香港、日本、泰國、印尼等國家或地區獲准取得註
    冊。其商品經由各報章雜誌及各有線、無線電視刊登播放廣
    告廣為宣傳促銷，全省各地之中興號、國光號等客運車輛亦
    刊登大幅車體廣告，且全省各地包括離島澎湖、金門等地區
    皆設置有展示服務中心，國內家樂福、燦坤、全國電子、大
    潤發、愛買、大買家等大型量販店皆為其產品之銷售商，行
    銷網絡綿密，銷售區域遍及於全省北、中、南各地。原告之
    系爭商標其知名度業經商標主管機關肯認在案至今，該等商
    標商品仍持續在全省各地廣泛行銷多年，並有多年經營行銷
    廣告之相關資料，業經原處分機關中台評字H0 0960108號商
    標評定書肯認在案，據此，堪認本件原告之系爭商標所表彰
    之信譽，已廣為相關業者或消費者所普遍認知而達高度之著
    名程度。
  (五)綜上事證，本件商標係與原告森泉公司自己的著名商標完全
    相同，一般消費者早已知悉原告之系爭著名商標，應無致相
    關消費者混淆誤認之虞，且與原告自己之註冊第197478、13
    8577、192703號「晶工」、「金工CHING KONG」、「金工JI
    N KON 」商標相同或近似，復均指定使用於同一或類似商品
    ，故依法應得以申請註冊商標，亦不會有致相關消費者混淆
    誤認之虞，應無違商標法第23條第1 項第13款之規定等情。
  (六)並聲明求為判決撤銷訴願決定及原處分，被告應就系爭商標
    作成准予註冊之審定。
三、被告則以：
  (一)原告申請註冊之系爭「晶工JIN KON 及圖」商標圖樣上之圖
    形，與註冊第138578號「弘正有限公司標章（二）」商標及
    註冊第201410號「齒輪暨工設計圖」商標圖樣上之圖形，均
    由8 齒之齒輪及其下方缺口之「工」字組合而成，細微比對
    固有外框設計及文字有無之差異，其外觀、構圖、意匠如出
    一轍，異時異地隔離觀察，以具有普通知識經驗之消費者，
    於購買時施以普通之注意，可能會有所混淆而誤認其商品來
    自同一來源或雖不相同但有關聯之來源，應屬近似之商標。
  (二)本件商標指定使用之熱水器等商品，與據以核駁二商標指定
    使用之「排油煙機、電鍋」等商品，均屬於家庭或廚房用之
    加熱或烹調設備，其商品性質、用途、功能大致相當，買受
    人與消費群亦雷同，且常來自相同之產製業者，行銷管道及
    販賣場所等，皆具有共同或關聯之處，如標示相同或近似之
    商標，依一般社會通念及市場交易情形，易使一般商品購買
    人誤認其來自相同或有關聯之來源，則其商品間即存在相當
    程度之類似關係。
  (三)綜合判斷系爭商標與據以核駁二商標，其近似程度極高，及
    指定商品間係高度類似，以具有普通知識經驗之消費者，於
    購買時施以普通之注意，可能會有所混淆而誤認其商品來自
    同一來源或雖不相同但有關聯之來源，而致相關消費者混淆
    誤認之虞，自有首揭法條規定之適用。
  (四)至訴稱本件商標所指定使用之商品，與原告自己註冊之第19
    7478、689137、449473、1332584 號商標所指定商品為類似
    商品，依法亦應得以申請註冊一節，核其應屬該等商標與據
    以核駁商標間之另案比對認定問題，依商標法個案拘束審查
    之原則，自非本案所得審究。又據以核駁之二件商標圖樣早
    於民國69、72年間即依商標法取得商標註冊，其註冊在先之
    權益依法應受保護，至本件商標是否著名，並非判斷是否該
    當條款之參考因素，且綜合衡酌系爭商標與所引據核駁商標
    之圖形高度近似，及其指定使用者復為高度類似之商品等因
    素判斷，仍難據以認為相關消費者已足可區辨二者之異同，
    自可能導致相關消費者有所混淆而誤認其商品來自同一來源
    之系列商品，或者誤認二商標之使用人間存在關係企業、授
    權關係、加盟關係或其他類似關係，依法即不得准予註冊，
    併予指明等語，資為抗辯。
  (五)並聲明求為判決駁回原告之訴。
四、得心證之理由：
  (一)按商標「相同或近似於他人同一或類似商品或服務之註冊商
    標或申請在先之商標，有致相關消費者混淆誤認之虞者。」
    不得註冊，為商標法第23條第1 項第13款本文所規定。所謂
    「有致相關消費者混淆誤認之虞」者，係指兩商標因相同或
    構成近似，致使同一或類似商品或服務之相關消費者誤認二
    商標為同一商標，或雖不致誤認兩商標為同一商標，但極有
    可能誤認兩商標之商品／服務為同一來源之系列商品／服務
    ，或誤認兩商標之使用人間存在關係企業、授權關係、加盟
    關係或其他類似關係而言。而判斷有無混淆誤認之虞，則應
    參酌商標識別性之強弱、商標之近似及商品／服務類似等相
    關因素之強弱程度、相互影響關係及各因素等綜合認定是否
    已達有致相關消費者產生混淆誤認之虞。
  (二)查本件系爭商標圖樣係由一下方缺口置一「工」字之8 齒齒
    輪圖形、外文「JIN KON 」及中文「晶工」由上至下併列所
    共同組合而成。據以核駁之註冊第138578、201410號二商標
    圖樣則或由一下方缺口置一「工」字之8 齒齒輪圖形所構成
    ，或由置於一外圍呈尖齒狀圓形內之前述齒輪圖形搭配一五
    邊形設計圖所共同組合而成。二者相較，均有完全相同且設
    計獨特之8 齒齒輪下方缺口置一「工」字之設計圖形，雖本
    件商標另有中外文「晶工」及「JIN KON 」，據以核駁註冊
    第138578號商標於該齒輪設計圖形外另搭配有其他圖形，惟
    該齒輪設計圖形或占其圖樣較大之部分，或置於其圖樣之正
    中央，且其設計十分獨特，故均為其整體圖樣中十分引人注
    意之部分，於異時異地隔離觀察，本件商標與據以核駁二商
    標之整體圖樣顯易予相關消費者有同一或系列商標之聯想而
    產生混淆誤認之虞，應屬構成高度近似之商標。
  (三)又本件商標指定使用之熱水器、瓦斯爐、烤箱、食品保溫箱
    、電磁爐、微波爐、烤爐、電爐、電烤盤、電烤箱、電保溫
    爐、爐架等商品，與據以核駁二商標所指定使用之「排油煙
    機、乾燥機、電鍋」商品相較，二者皆屬廚房內常用為烹煮
    或加熱食物用途之烹飪器具商品，其用途、功能大致相當，
    復常來自相同之產製者，於行銷管道、販賣場所或消費族群
    亦有共同或關聯之處，依一般社會通念及市場交易情形，復
    屬同一或高度類似之商品。
  (四)衡酌本件商標與據以核駁二商標均有相同且設計獨特之齒輪
    設計圖形，近似程度極高，且皆指定使用於同一或高度類似
    之「排油煙機、電鍋」等烹飪器具商品等因素綜合判斷，相
    關消費者實極有可能誤認二者之商品係來自同一或雖不相同
    但有關聯之來源，而有混淆誤認之虞，依商標法第23條第1
    項第13款規定，本件商標自不得註冊。
  (五)雖原告訴稱其「晶工JIN KON 及圖」商標業已廣為相關事業
    及消費者所普遍認知，而屬高度著名之商標，該公司復已以
    相同或近似之商標圖樣，指定使用於類似商品，申准另案商
    標之註冊，本件商標之註冊應無致相關消費者混淆誤之虞云
    云。惟按我國商標法係採註冊保護主義，商標法第23條第1
    項第13款規定之意旨，即在保護註冊或申請在先之商標。而
    據以核駁二商標既早於69年及71年間即已先行申准註冊於「
    排油煙機、電鍋」等商品，其商標權自應受商標法之保護，
    而得排除他人在其後於同一或類似商品，以近似之商標圖樣
    申請註冊，造成相關消費者之混淆誤認。本件原告或其前手
    縱亦有使用與本件商標相同或近似之圖樣於類似商品，或申
    准商標之註冊，而具有其知名度，惟綜合衡酌本件商標與據
    以核駁二商標均有相同獨特設計之圖形，屬高度近似之商標
    ，及其指定使用者復為高度類似之商品等因素判斷，仍難認
    相關消費者足可區辨二者之異同，無致混淆誤認之虞，而得
    准予本件商標之註冊，所訴要無足採。
  (六)至原告所舉該公司另案經核准註冊之案例（如註冊第138577
    號、第192703號及第197478號等商標）及被告中台異字第96
    1049號商標異議審定書等，或其所涉商標之圖樣與本件並不
    相同，或所指定使用之商品有別，案情審酌因素各異，且屬
    另案是否妥適問題，依商標審查個案拘束原則，要難比附援
    引，執為本件商標亦應准予註冊之論據，併予敘明。
五、綜上所述，本件商標應有首揭法條規定之適用。從而，被告
    所為核駁之處分，尚無違誤，訴願決定予以維持，亦無不合
    。原告訴請撤銷訴願決定及原處分，並命被告應就系爭商標
    作成准予註冊之審定，為無理由，應予駁回。
六、據上論結，本件原告之訴為無理由，依智慧財產案件審理法
    第1 條，行政訴訟法第98條第1 項前段，判決如主文。
中    華    民    國    98     年    11    月    19   日
                   智慧財產法院第二庭
                               審判長法  官  陳國成
                                     法  官  蔡惠如
                                     法  官  陳忠行
以上正本係照原本作成。
如不服本判決，應於送達後20日內，向本院提出上訴狀並表明上
訴理由，如於本判決宣示後送達前提起上訴者，應於判決送達後
20日內補提上訴理由書（須按他造人數附繕本）。
中    華    民    國    98     年    11    月    19   日
                                     書記官  陳士軒


司法院資訊處製作；財團法人民間司法改革基金會備份。
